臺灣士林地方法院刑事判決　　　　　　　94年度交易字第42號
公　訴　人　臺灣士林地方法院檢察署檢察官
被　　　告　乙○○
選任辯護人　丙○○律師
上列被告因過失致死案件，經檢察官提起公訴（93年度偵字第67
81、第8018號），被告為有罪之陳述，經本院合議庭裁定本件宜
由受命法官獨任進行簡式審判程序，判決如下：
    主  文
乙○○因過失致人於死，處有期徒刑陸月，如易科罰金，以參佰
元折算壹日。
    事  實
一、乙○○於民國93年6 月4 日上午11時30分許，駕駛車號DA-3
    821 號自小客車沿臺北市南港區○○○路○ 段130 巷西向東
    方向行駛，理應注意行經狹路應減速慢行，作隨時停車之準
    備，且依當時天候雖雨，然日間自然光線、路面無缺陷、無
    障礙物、視距良好，並無不能注意之情事，竟疏未注意而未
    減速慢行，適有孫仲衡騎乘車號ASM-131 號普通重機車自對
    向路旁起駛，亦疏未注意起步前應注意前後左右有無障礙或
    車輛行人，並應讓行進中之車輛行人優先通行，而貿然起駛
    ，乙○○見狀避煞不及，其駕駛前揭車輛之左前車頭與孫仲
    衡騎乘前揭機車之左前車頭相撞，孫仲衡之前揭機車再撞擊
    停放於路邊徐仕明所有之自小客車而肇事。孫仲衡經送台北
    市忠孝醫院（現改為台北市立聯合醫院忠孝院區）急救後，
    延至93年6 月5 日凌晨2 時許，仍因頭部外傷顱內出血而不
    治死亡。乙○○於肇事後，由不詳路人報警處理，乙○○則
    留在現場，在有偵查犯罪職權之公務員發覺其犯罪前，即向
    前往現場處理車禍之警員彭孟麒自首其為肇事者，並表示願
    接受裁判。
二、案經被害人孫仲衡之妻甲○○訴由臺北市政府警察局南港分
    局報請台灣士林地方法院檢察署檢察官偵查起訴。
    理  由
一、
（一）訊據被告乙○○對其於93年6月4日上午11時30分許，駕駛
      車號DA-3821號自小客車沿臺北市南港區○○○路○段130
      巷西向東方向行駛，行經狹路未減速慢行，適有被害人孫
      仲衡騎乘車號ASM-131號普通重機車自對向路旁起駛，乙
      ○○見狀避煞不及，其駕駛前揭車輛之左前車頭與孫仲衡
      騎乘前揭機車之左前車頭相撞，造成被害人孫仲衡之前揭
      機車再撞擊停放於路邊徐仕明所有之自小客車，致孫仲衡
      因頭部外傷顱內出血而不治死亡之事實自白不諱，並有道
      路交通事故調查報告表 (一)( 二)、談話紀錄表、道路交
      通事故現場圖、道路交通事故補充資料表各乙份及現場照
      片多幀在卷可稽，復經檢察官至現場履勘車禍發生之情形
      ，製有93年6月5日履勘筆錄乙份、事故現場圖及現場履勘
      照片多幀附卷足憑；再被害人孫仲衡確係因本件車禍致受
      有頭頂部、右臂外側挫傷、眼眶瘀血、右側大腿骨折等傷
      害，經送醫急救後仍因頭部外傷導致顱內出血於93年6月5
      日凌晨2 時17分許死亡之事實，有台北市立忠孝醫院診斷
      證明書、死亡通知單影本在卷足參，亦經臺灣士林地方法
      院檢察署檢察官督同法醫師相驗明確，有勘驗筆錄、相驗
      屍體證明書、驗斷書及相驗屍體照片等件附卷可考，從而
      被告之此部分自白之內容核與事實相符，堪予採信。
（二）本件車禍後，被告所駕駛自用小客車左前車頭車身撞損，
      被害人所騎乘重型機車前車頭撞損、右側倒地等情，有2
      車輛受損照片及交通事故補充資料表在卷可參，堪認被害
      人係由左側方向與被告垂直撞擊，而非由正面撞擊。再依
      卷附照片及道路交通現場圖所示，該肇事路段寬僅5.8公
      尺，並無交岔路口，且被告自用小客車右側煞痕南距路緣
      0.8公尺，其本身車寬約1.7公尺，如再保持0.5公尺之安
      全間隔，對向路邊停車約佔據路面1.8公尺，故對向來車
      之行駛路面約1公尺寬，是該路段確屬狹路甚明。且參以
      現場圖所示，被告自用小客車單側煞車痕有8.6公尺之長
      ，兩車撞擊後車輛嚴重損壞情形，被告於偵查中亦自承如
      果認定是狹道的話，那開車速度有點快等語 (見93年度偵
      字第6781號偵查卷第48頁)，益徵被告當時駕車行經狹路
      時車速過快，遇被害人自路旁起駛，致閃避不及而撞及被
      害人，至為明確。
（三）按行車速度，依標誌或標線之規定，無標誌或標線者，應
      依左列規定：三、行經狹路時，應減速慢行，作隨時停車
      之準備，道路交通安全規則第93條第1項第3款定有明文。
      經查，依車禍現場照片及道路交通事故調查報告表（一）
      所示，肇事地點係無標誌、號誌，亦無幹、支道之區○○
      ○○○道，被告於前開時、地駕駛前揭車牌號碼之自用小
      客車，行至肇事地點之狹路時，本應注意前揭道路交通安
      全規則之規定，應減速慢行，作隨時停車之準備，復依道
      路交通事故調查報告表各欄項目明細所載，當時天候雖有
      小雨，然有日間自然光線，路面狀態係濕潤、無缺陷，視
      距良好，路邊縱有停放車輛，惟當時視距及能見度均無不
      能注意之情形，而被告駕駛汽車行經上開路段，猶以過快
      之速度前行以致撞及被害人孫仲衡，其違反前揭道路交通
      安全規則而發生本件車禍，被告有過失至明。本件經送台
      北市車輛行車事故鑑定委員會鑑定，鑑定結果亦認被告有
      上開過失，有上開委員會之鑑定意見書在卷可參。孫仲衡
      因此次車禍而死亡，被告之過失與孫仲衡之死亡間顯有相
      當因果關係。
（四）復按行車起步前應顯示方向燈，注意前後左右有無障礙或
      車輛行人，並應讓行進中之車輛行人優先通行，道路交通
      規則第89條第1 項第6 款定有明文。經查，依被告與被害
      人兩車相撞擊之車損情形以觀，被害人孫仲衡顯係由左側
      方向與被告垂直撞擊，而非由正面撞擊等情，業如前述，
      足徵被害人騎乘機車行經該處時，應讓行進中之車輛享有
      優先通行之路權，亦疏未注意車前狀況，以致反應不及撞
      及被告車輛之左前車頭處，孫仲衡對本件車禍之發生亦與
      有過失，本件經送台北市行車事故鑑定委員會鑑定，結果
      亦認孫仲衡就本件車禍之發生有起駛前不讓行進中車輛先
      行之過失等情，有前開鑑定意見書在卷可參。至告訴代理
      人雖指稱本件係屬兩車會車之撞擊，台北市行車事故鑑定
      覆議委員會亦同此認定，惟查，2 車輛果係會車而撞擊，
      何以被告之車輛並無刮痕？何以被告之車輛僅係左前車頭
      有凹痕，足見該覆議委員會未參酌兩車之撞擊點，徒以肇
      事路段係屬狹路而為認定，自有違誤，尚非可採。綜上而
      論，被害人孫仲衡在前述肇事地點雖有起駛，疏未注意讓
      行進中之車輛優先通行，其對於本件車禍之發生亦有過失
      ，雖堪認定。然被告於肇事當時倘能確實遵守上揭交通安
      全規則，善盡其注意義務，仍足以避免本件車禍之發生，
      故被告自無從解免其應負之過失責任。是以，本件事證已
      臻明確，被告犯行洵堪認定，應依法論科。
二、核被告乙○○所為，係犯刑法第276 條第1 項之過失致人於
    死罪。又被告於肇事後，於警員前往現場處理時，在其上開
    犯行未為任何有偵查犯罪職權之公務員已知悉前，不逃避接
    受裁判而當場向警員自首，承認其為肇事人，有臺北市政府
    警察局南港分局警員彭孟麒依職權所填具自首調查報告表附
    卷可稽，是被告既已向該管公務員申述犯罪事實，而不逃避
    接受裁判，已合於刑法第62條前段所定對於未發覺之犯罪自
    首而接受裁判之要件，應依該條規定減輕其刑。爰審酌被告
    素行良好，尚無前科，其因一時駕駛疏失，致觸犯本案犯行
    ，惟其過失行為造成被害人孫仲衡因而傷重死亡，所生危害
    甚鉅，且斟酌被害人對於本件車禍之發生，本身亦有過失，
    並考量被告現為研究所在學學生（有學生證影本在卷可憑）
    ，其智識程度、生活狀況，暨犯罪後坦承犯行，尚有悔意，
    案發後已先行賠償被害人家屬新台幣（下同）140 萬元，雖
    有意與被害人家屬成立和解，惟囿於雙方對於民事賠償金額
    之歧異（被告同意賠償340 萬元，被害人家屬要求賠償440
    萬元，以上數額均包含先行給付之140 萬元），致目前仍未
    能與被害人家屬成立和解等一切情狀，量處如主文所示之刑
    ，並諭知易科罰金之折算標準。
據上論斷，應依刑事訴訟法第273 條之1 第1 項、第299 條第1
項前段，刑法第276條第1項、第62條前段、第41條第1項，罰金
罰鍰提高標準條例第1條前段、第2條，判決如主文。
本案經檢察官鄭世揚到庭執行職務。
中　　華　　民　　國　　94　　年　　4 　　月　　7 　　日
　　　　　　　　　刑事第三庭法　官　王俊雄
以上正本證明與原本無異。
如不服本判決應於送達後10日內，向本院提出上訴狀。
                            書記官  楊樠株
中　　華　　民　　國　　94　　年　　4 　　月　　8 　　日
附錄本判決論罪科刑依據之法條：
中華民國刑法第276 條第1 項：
因過失致人於死者，處二年以下有期徒刑、拘役或二千元以下罰
金。
